【裁判字號】    97,交易,195
【裁判日期】    970814
【裁判案由】    過失傷害
【裁判全文】
臺灣臺中地方法院刑事判決             97年度交易字第195號
公  訴  人  臺灣臺中地方法院檢察署檢察官
被      告  乙○○
上列被告因過失傷害案件，經檢察官提起公訴（96年度偵字第13
204號），本院判決如下：
    主    文
乙○○因過失傷害人，處有期徒刑貳月，如易科罰金，以新台幣
壹仟元折算壹日。
    犯罪事實
一、乙○○於民國96年4月25日上午9時46分許，騎乘車牌號碼WI
    L-915號輕型機車，沿臺中縣梧棲鎮○○路○段由北往南方向
    行駛於機車優先道上（起訴書誤載為快車道），途經該路1
    段1065之1號前時，原應注意變換車道時，應讓直行車先行
    ，並注意安全距離，隨時採取必要之安全措施，而當時天候
    晴、日間自然光線，為直線乾燥柏油路面之巷道，路面無缺
    陷，視距良好，並無不能注意之情事，竟疏未注意及此而貿
    然右轉，適有甲○○（所涉過失傷害部分，業經本院以96年
    度交易字第798號判處拘役50日確定）駕駛車牌號碼TG3-170
    號輕型機車，同向行駛於同一車道上乙○○之右後方，亦疏
    未注意車輛在同一車道行駛時，後車與前車間應保持隨時可
    以煞停之距離及未注意車前狀況，甲○○遂閃煞不及，致兩
    車發生碰撞，甲○○因而人車倒地，受有左側胸腹部、左下
    肢挫傷瘀血、頭部外傷等傷害。乙○○於肇事後，尚未有偵
    查權限之公務員發覺前，於警方據報前往處理時，在醫院向
    臺中縣警察局清水分局警員承認為肇事人，自首而接受裁判
    。
二、案經甲○○訴由臺灣臺中地方法院檢察署檢察官偵查起訴。
    理    由
一、訊據被告乙○○固坦承有於上揭時、地與告訴人發生車禍致
    生傷害，惟矢口否認有何過失傷害犯行，辯稱：伊與告訴人
    同在機車道上行駛，告訴人騎在伊後方，是告訴人從後方來
    撞伊，伊並無過失云云。然查：
(一)、告訴人甲○○於上開時、地，因前開車禍致受有左側胸腹部
    、左下肢挫傷瘀血、頭部外傷等傷害一節，有道路交通事故
    現場圖、道路交通事故調查報告表(一)(二)、道路交通事故談話
    紀錄表、現場照片及顯示告訴人受傷情形之童綜合醫院診斷
    證明書等件附卷可稽，是告訴人確係因本件交通事故而受傷
    等情，應可認定。
(二)、告訴人於本院審理時證稱：當天伊與被告同樣騎乘在機車道
    上，被告行駛在伊左前方處，突然間被告就將車頭右轉過來
    等語（本院卷第28頁）。復依卷附之道路交通事故現場圖及
    現場照片顯示，被告機車係倒地於臺中縣梧棲鎮○○路○段1
    065之2號（即「富盈皮件」）前方處，被告之機車倒地位置
    距離機車優先道約1.4至1.9公尺，告訴人機車倒地於被告之
    機車右前方之路旁、距離被告之機車約9公尺，現場照片顯
    示兩車並無明顯破損等，車損較輕，被告機車右前方向燈歪
    斜，兩車亦無緊急煞車之痕跡。依上開跡證顯示，告訴人機
    車與被告機車發生碰撞後，被告機車倒地所在距離原來行駛
    之機車優先道僅約1.4至1.9公尺，被告機車並無滑行、偏離
    原來的行駛軌跡甚遠，反之，告訴人機車倒地位置，則從原
    本位於被告機車之後方，碰撞後滑行至乙○○機車右前方約
    9公尺處，偏離原本行駛軌跡甚遠。苟告訴人機車係位於被
    告機車正後方行駛、兩車均直行之情狀下發生碰撞，依物理
    慣性及數理向量研判，後方直行機車動能正向作用於前方同
    為正向之直行機車後，加上前方機車本身之前進動能後，前
    方機車倒地位置應位於後方機車之前，後方機車則因碰撞後
    所生反作用力抵銷部分正向前進動能後，倒地於前車之後，
    較符常情，較之本案機車倒地現場顯示之上開跡證研判，應
    非告訴人機車直行直接自正後方撞擊被告直行機車所致之，
    被告陳稱車禍當時伊仍係直行車一節，與現場客觀跡證不符
    ，尚難採憑。另依被告於警詢中供稱：伊當天剛好騎到伊上
    班的公司中華路1段1065之2號時，就被追撞等語（警卷第3
    頁），而就現場照片顯示，被告機車遭告訴人機車碰撞後，
    告訴人機車車損位置亦多集中於右側車身，益徵告訴人當時
    行進方向應非其所陳直行方向，而係右轉欲前往其上班地點
    之行進方向無誤。
(三)、按機器腳踏車行駛變換車道時，應讓直行車先行，並注意安
    全距離，道路交通安全規則第99條第1項第3款定有明文。被
    告既考有合格之駕駛執照，駕駛車輛自應注意上述道路交通
    安全規定，且觀諸卷附前揭現場照片及道路交通事故調查報
    告表(一)，當時天候晴、日間自然光線，為直線乾燥柏油路面
    之巷道，路面無缺陷，視距良好，依當時路況及天候，被告
    並無不能注意之情形，其亦疏未注意變換車道時，應讓直行
    車先行，並注意安全距離，貿然右轉，而遭後方之告訴人直
    行機車擦撞，致受上開傷害，則被告自有違反上開道路交通
    安全規則之過失。又告訴人車輛在同一車道行駛時，原應注
    意後車與前車之間應保持隨時可以煞停之距離，且後車駕駛
    人應隨時注意前車之行動，注意車前狀況，亦疏未注意，而
    有過失，惟此仍不影響被告過失責任之成立。再者，本件經
    送鑑定後，鑑定結果亦認被告因未讓直行車先行，並注意安
    全距離，右轉不當，過失情節較為嚴重，為肇事主因，告訴
    人未於同一慢車道上未注意前車動向，為肇事次因，有臺灣
    省臺中縣區車輛行車事故鑑定委員會97年1月9日中縣鑑字第
    0975500049號及臺灣省車輛行車事故覆議鑑定委員會97 年2
    月25日覆議字第097 6200681號函覆之鑑定報告在卷可稽（
    偵查卷第28至31頁、第42頁）。
(四)、綜上所述，本案事證明確，被告前揭犯行，洵堪認定，應依
    法論科。
三、核被告所為，係犯刑法第284條第1項前段之過失傷害罪。又
    被告於肇事後，尚未有偵查權限之公務員發覺前，於處理員
    警前往處理時，在醫院向臺中縣警察局清水分局警員承認為
    肇事人，有臺中縣警察局道路交通事故肇事人自首情形紀錄
    表在卷足憑（警卷第26頁），被告係對於本件未發覺之罪自
    首而受裁判，爰依刑法第62條前段規定減輕其刑。爰審酌被
    告無前科，素行尚佳，有臺灣高等法院被告前案紀錄表可按
    ，其於上開時地駕車貿然右轉造成告訴人受有左側胸腹部、
    左下肢挫傷瘀血、頭部外傷等傷害，實有不當，且為本件車
    禍肇事主因，惟告訴人亦有上述之過失，被告事後固坦承車
    禍事實，然否認過失犯行，且未與告訴人達成和解，賠償其
    損失等一切情狀，量處如主文所示之刑，並諭知易科罰金之
    折算標準。
據上論斷，應依刑事訴訟法第299條第1項前段，刑法第284條第1
項前段、第62條前段、第41條第1項前段，刑法施行法第1條之1
第1項、第2項前段，判決如主文。
中    華    民    國    97    年    8     月    14    日
                  交通法庭  法  官  柯雅惠
上正本證明與原本無異。
如不服本判決，應於收受送達後10日內向本院提出上訴書狀（應
敘述具體理由並附繕本）。
上訴書狀如未敘述理由，應於上訴期間屆滿後20日內補提理由書
於本院。
                            書記官  鍾小屏
中    華    民    國    97    年    8    月    14    日
附錄：
刑法第284條第1項：
因過失傷害人者，處6月以下有期徒刑，拘役或5百元以下罰金，
致重傷者，處1年以下有期徒刑、拘役或5百元以下罰金。


司法院資訊處製作；財團法人民間司法改革基金會備份。
